【裁判字號】    89,小上,12
【裁判日期】    891230
【裁判案由】    給付會款
【裁判全文】
臺灣桃園地方法院民事判決  八十九年度小上字一二號
    上  訴  人  乙○○
    被上訴  人  甲○○○
    訴訟代理人  李賢錦
右當事人間請求給付會款事件，上訴人對於中華民國八十八年十一月九日本院中壢簡
易庭八十八年壢小字第三四九號第一審判決提起上訴，本院判決如左：
    主      文
上訴及免為假執行之聲請均駁回。
第二審訴訟費用由上訴人負擔。
    理      由
一、按對於小額程序第一審裁判之上訴或抗告，非以其違背法令為理由，不得為之，
    民國（下同）八十八年二月三日修正公布之民事訴訟法第四百三十六條之二十四
    第二項定有明文。而所謂違背法令，依同法第四百三十六條之三十二規定準用同
    法第四百六十八條、第四百六十九條第一款至第五款規定結果，係指判決不適用
    法規或適用不當者或有判決法院之組織不合法者、依法律或裁判應迴避之推事參
    與裁判者、法院於權限之有無辨別不當，或違背專屬管轄之規定者、當事人於訴
    訟未經合法代理者、違背言詞辯論公開之規定者。而小額程序之上訴狀內應記載
    上訴理由，表明下列二款事項：即(一)、原判決所違背之法令及其具體內容。(二)、
    依訴訟資料可認為原判決有違背法令之具體事實。即上訴人應於上訴狀或理由書
    內應有具體之指摘，並揭示該法規之條項或內容，若係成文法以外之法則，應揭
    示該法則之旨趣，倘為司法院之解釋或最高法院之判例，則應揭示該判解之字號
    或其內容，如依民事訴訟法第四百六十九條所列各款事由提起第三審上訴者，其
    上訴狀或理由書應揭示合於該條款之事實，上訴狀或理由書如未依此項方法表明
    者，即難認為已對原判決違背法令有具體之指摘，其上訴自難認為合法，故如僅
    就原審取捨證據任加指摘，並未具體指出原判決違背何等法規，其上訴即難認為
    合法（最高法院七十一年度台上字第三一四號判例意旨參照）。又小額程序之第
    二審判決，依上訴意旨足認上訴無理由者，得不經言詞辯論為之，民事訴訟法第
    四百三十六條之二十九第二款亦定有明文。
二、查本件上訴人就原判決向本院合議庭提起上訴，核其於八十八年十二月十六日所
    提之上訴狀所表明之上訴理由係以：１、上訴人確實不曾參加被上訴人為首之合
    會，遑論收受會款，原審僅以被上訴人所呈之自製會單即逕認上訴人為合會會員
    本即率斷，甚者對上訴人抗辯未曾加入該合會等語亦未加採酌；２、又原審判決
    以上訴人於假扣押執行程序未表示異議即認上訴人係承認此項債務，此論理謬矣
    ，何況上訴人業已對被上訴人所為之支付命令聲明異議並對其假扣押程序聲請限
    期起訴；３、另原審以上訴人於保全程序程序查封筆錄制作時，未表示意見，即
    逕認為上訴人對該項債務之存在無意見而為上訴人敗訴之判決，認定事實顯有違
    誤云云。惟核上訴人所陳述之前開上訴理由，僅係就原審取捨證據或認定事實不
    當加以指摘，並未具體指出原判決違背何等法規，依上說明，其上訴即難認為合
    法，應予駁回。
三、按當事人不得為適用小額程序而為一部請求。但已向法院陳明就其餘額不另起訴
    請求者，不在此限。民事訴訟法第四百三十六之十六條固定有明文。本件上訴人
    另以被上訴人既以一合會關係而為請求，並主張僅就三期共六萬元而為請求，則
    就其餘部份究係不另起訴亦或本件業已不屬於小額訴訟之範疇云云，固據其提出
    就本院八十八年度促字第一八００九號（誤載應為八十八年度促字第一八二九０
    號）支付命令為聲明異議狀影本乙紙為證，惟查本院依職權調閱本院八十八年度
    促字第一八二九０號支付命令卷宗，觀之上開卷宗被上訴人即本該事件之債權人
    八十八年五月二十五日之支付命令聲請狀所載，被上訴人對八十八年度促字第七
    八一八號支付命令（上訴人聲明異議後改分八十八年壢小字第三四九號，原審判
    被上訴人勝訴，嗣上訴人提起上訴即本件八十九年度小上字第十二號）於八十八
    年三月九日之支付命令聲請狀之請求乃就八十七年十二月、八十八年一月、八十
    八年二月份共三個月之會款為請求，惟因上訴人仍拒不清償，被上訴人始就八十
    八年三月份起至合會關係終了時止，上訴人所積欠之所有會款九十八萬元為請求
    ，並於八十八年五月二十五日聲請支付命令，即本院八十八年度促字第一八二九
    ０號支付命令，是本件被上訴人乃就已到期之二月份會款為請求，嗣上訴人拒不
    清償，始就其餘未到期之全部會款為請求，與前開民事訴訟法第四百三十六之十
    六條之情形，顯屬有別，故上訴人上開上訴理由，亦不足採，附此敘明。又上訴
    人聲請供擔保免為假執行乙節，亦失所附麗，應併予駁回。
四、依民事訴訟法第四百三十六條之三十二第二項、第四百四十四條第一項前段、第
    九十五條、第七十八條，裁定如主文。
中      華      民      國    八十九    年      十二      月    三十    日
                                            臺灣桃園地方法院民事第二庭
~B審判長法官  邱瑞祥
~B法      官  游紅桃
~B法      官  吳幸娥
右正本證明與原本無異
如對本判決上訴，須於判決送達後二十日內向本院提出上訴狀，同時表明上訴理由；如已於本判決宣示後
送達前提起上訴者，應於判決送達後十日內補具上訴理由（均須按他造當事人之人數附繕本）。
中      華      民      國    八十九    年      九      月    二十六    日
~B      法院書記官  王恬如


司法院資訊處製作；財團法人民間司法改革基金會備份。
